【裁判字號】    95,訴,641
【裁判日期】    950728
【裁判案由】    毒品危害防制條例
【裁判全文】
臺灣臺中地方法院刑事判決               95年度訴字第641號
公  訴  人  臺灣臺中地方法院檢察署檢察官
被      告  庚○○
選任辯護人  許家瑜律師
上列被告因違反毒品危害防制條例案件，經檢察官提起公訴（九
十五年度偵字第一五五一號），本院判決如下：
    主    文
庚○○無罪。
    理    由
一、公訴意旨略以：被告庚○○（施用毒品部分另經檢察官移送
    本院併案審理）為貪圖利益，與證人即綽號「慶竹兄」之乙○○（另由檢察官偵查）共同基於販賣毒品海洛因之概括犯
    意聯絡，於民國九十四十二月間某日起至九十五年一月十一
    日十八時止，連續在雲林縣東西向快速道路虎尾交流道下方
    某處，先向證人乙○○拿取含袋重至少四九．九五公克之第
    一級毒品海洛因後返回臺中市，再至臺中市○○路大墩遊藝
    場或其他不詳地點等地，依「慶竹兄」指示，將毒品交付「
    小剛」及其他不詳姓名買主約五、六次，「慶竹兄」則以一
    日新臺幣（下同）五千元或供被告免費施用毒品之代價作為
    報酬。嗣於九十五年一月十二日晚間八時五十分許，經警依
    本院中院清刑緝字第五二九號毒品危害防制條例案件通緝書
    ，在臺中市工業區○○○路四十巷八號六樓之十一當場逮捕
    後查獲，並扣得海洛因八小包（合計毛重四五．九五公克）
    、安非他命一小包（毛重０．六公克）、藥鏟二支、玻璃球
    吸食器一支及供販賣毒品用之門號0000000000號
    行動電話一支（含ＳＩＭ卡）。案經臺中縣警察局霧峰分局
    及海巡署海岸巡防總局中部地區巡防局報請偵辦，因認被告
    涉犯毒品危害防制條例第四條第一項之販賣第一級毒品罪嫌
    。
二、按犯罪事實應依證據認定之，無證據不得認定犯罪事實，又
    不能證明被告犯罪者，應諭知無罪之判決，刑事訴訟法第一
    百五十四條第二項及第三百零一條第一項分別定有明文。次
    按刑事訴訟法上所謂認定犯罪事實之證據，係指足以認定被
    告確有犯罪行為之積極證據而言；如未能發現相當證據或證
    據不足以證明，自不能以推測或擬制之方法，以為裁判基礎
    （最高法院二十九年上字第三一○五號、四十年臺上字第八
    十六號判例參照）。又被告或共犯之自白，不得作為有罪判
    決之唯一證據，仍應調查其他必要之證據，以察其是否與事
    實相符，刑事訴訟法第一百五十六條第二項亦定有明文。另
    刑事訴訟法第一百六十一條已於九十一年二月八日修正公布
    ，其第一項規定：檢察官就被告犯罪事實，應負舉證責任，
    並指出證明之方法。因此，檢察官對於起訴之犯罪事實，應
    負提出證據及說服之實質舉證責任。倘其所提出之證據，不
    足為被告有罪之積極證明，或其指出證明之方法，無從說服
    法院以形成被告有罪之心證，基於無罪推定之原則，自應為
    被告無罪判決之諭知（最高法院九十二年臺上字第一二八號
    判例參照）。公訴人認被告涉犯販賣第一級毒品罪嫌，無非
    以：上揭事實，業據被告於九十五年一月十三日警詢時及偵
    查中歷次訊問時坦承不諱，且所述之毒品取得過程核與其行
    動電話雙向通聯所示相符，有筆錄及雙向通聯紀錄一份足憑
    ；此外，復有查獲現場照片、毒品初步檢驗照片、第一級毒
    品海洛因八小包（合計毛重四五．九五公克）、門號000
    0000000號行動電話一支（含ＳＩＭ卡）扣案可佐云
    云，為其論據。訊據被告堅決否認有公訴人所指與證人乙○○共同販賣毒品海洛因之犯行，辯稱：伊並未與乙○○共同
    販賣海洛因，亦未受乙○○之指示將海洛因交付予他人，查
    獲的海洛因是伊向乙○○購買的，乙○○叫「阿勇」拿到虎
    尾交流道那邊交付給伊，吸毒的人都會打電話詢問那裡有毒
    品，所以通訊監察譯文中會講到這樣的話題，並不代表這樣
    就是有賣毒品等語。
三、經查：
（一）被告於警詢時供稱：伊只是幫忙「慶竹兄」把毒品拿去給
      別人而已，以前他一天會給伊五千元作為幫忙的代價，但
      是最近時機比較不好，所以只有到他那裡吃免錢的而已，
      伊幫忙「慶竹兄」拿毒品給的人不一定，前前後後幫忙約
      有五、六次云云（見警卷第十五頁），固供述曾幫證人乙○○拿毒品給他人，惟亦供稱：伊會持有這麼多毒品是因
      為伊想說快過年了，買多一點比較划算，伊沒有販賣毒品
      給他人，伊所持有之毒品係向雲林縣虎尾鎮乙名「慶竹兄
      」所購買的，伊只知道他年約四十五歲，其餘伊不清楚，
      聯絡方式都是伊撥打手機給他向他購買，一粒（三十七公
      克）以二十五萬元所購買；之前伊不知道「慶竹兄」叫伊
      拿給他人的是毒品，後來才知道云云（見警卷第十四頁至
      十五頁），供述扣案之毒品係向證人乙○○所購買，不知
      證人乙○○要其拿給他人的是毒品。另被告於九十五年一
      月十三日偵查中供稱：「慶祝兄」有時候會叫伊拿毒品給
      別人，拿給何人不一定，都是拿給他的朋友，伊之前有幫
      他拿到臺中市○○路的大墩遊藝場交給他朋友「小剛」云
      云（見偵字第一五五一號卷第十四頁），固供述曾幫證人
      乙○○拿毒品給「小剛」等人，惟於同次偵查中亦供稱：
      剛開始伊不知道裡面是毒品，後來在乙○○出事之後，伊
      才知道裡面是毒品云云（見同上開偵查卷第十四頁）。嗣
      於九十五年二月一日偵查中復供稱：伊只幫「慶祝」拿過
      二次毒品，第一次是九十四年十二月份、第二次是九十五
      年一月份被抓的那一天，「慶祝」都寄伊毒品海洛因，叫
      伊拿到臺中來等，他會過來拿，因為他說他怕風險大，沒
      有將毒品交給其他的人云云（見同上開偵查卷第一三九頁
      至一四０頁），供述未依證人乙○○指示將毒品交給其他
      之人。綜觀被告前揭於警詢時及偵查中之供述，尚難認其
      已自白依證人乙○○之指示，將海洛因攜至臺中市○○路
      大墩遊藝場及其他不詳地點，交付予「小剛」及不其不詳
      姓名買主。
（二）證人乙○○於本院審理時結證稱：伊大約於九十四年十、
      十一月因為賭博認識被告，被告叫伊「兄仔」，伊二人去
      賭博才會電話聯絡，伊當時住在虎尾，被告只有去伊家泡
      茶，因為被告是臺中人沒有地方住，所以也有住過伊家，
      伊自己有吸毒，所以知道被告有吸用海洛因，但伊不知道
      被告的毒品如何來，伊自己的毒品沒有給被告施用，也不
      曾叫被告拿海洛因給別人，也沒有跟被告交換海洛因，因
      為伊之前有因跟被告要錢而發生口角，被告可能因此挾怨
      報復，伊與被告聯絡都是用0000000000這個門
      號，伊沒有綽號，伊不是「阿勇」等語（見本院卷一第一
      三五頁至一四二頁），證述不曾叫被告拿毒品給別人，不
      知被告所持有之毒品如何來。另證人乙○○涉嫌基於販入
      第一級毒品海洛因，販賣予欲施用毒品者營利之犯意，於
      九十五年（起訴書誤載為九十四年）一月十九日十七時十
      分許，與案外人李谷文、洪金評等人至彰化縣彰化市「阿
      水」不詳友人住處，由證人乙○○以一百七十萬元向「阿
      水」購買海洛因一包（毛重三百四十公克），嗣經警於九
      十五年一月十九日二十二時五十五分許，在雲林縣虎尾鎮
      ○○路四七之一號前查獲前開海洛因一包，涉犯毒品危害
      防制條例第四條第一項之販賣第一級毒品罪嫌等情，經臺
      灣雲林地方法院檢察署檢察官於九十五年三月十三日以九
      十五年度偵字第五七一、七一０號起訴書提起公訴，有該
      案起訴書一份在卷可憑（見本院卷一第八０至八七頁），
      該案亦未認定被告與證人乙○○係共犯，而有何共同販賣
      海洛因之情事，是被告於警詢時及偵查中縱曾供述依證人
      乙○○指示交付毒品予「小剛」之人，是否與事實相符，
      即非無疑。
（三）關於卷附通信監察譯文：
      (1)被告自承其所持用之門號0000000000號行動
        電話曾分別於九十四年十二月十六日十九時二十分三十
        九秒、同日二十時五十一分四十三秒與證人乙○○所持
        用之0000000000門號行動電話聯絡，惟當時
        持用0000000000門號行動電話與被告聯絡者
        ，係自稱「阿勇」之人，而證人乙○○於本院審理時證
        述其不是「阿勇」之人，已如前述，且其等通話內容，
        並無支字片語提及毒品取得過程，有海巡署臺中查緝隊
        電信監察譯文表附卷可稽（見本院卷一第九四頁），公
        訴人所謂被告前揭於警詢時及偵查中「所述之毒品取得
        過程核與其行動電話雙向通聯所示相符」云云，實不知
        所指為何。又門號0000000000號行動電話係
        證人辛○○於九十四年五月十六日向中華電信申請使用
        ，有中華電信（行動）資料查詢表在卷可憑（見本院卷
        一第二○六頁）。證人辛○○於本院審理時結證稱：伊
        綽號不叫「阿勇」，這個門號伊申請了以後交給綽號「
        怪手」之人，「怪手」的真實姓名伊不清楚，伊在九十
        四年十二月間入監執行，沒有販賣毒品給被告，伊不認
        識「阿勇」、乙○○，乙○○與怪手有何關聯，伊不清
        楚等語（見本院卷二第八一至八四頁），證述未使用前
        揭門號0000000000號行動電話，且證人辛○○確於九十四年十月十八日即入監執行，至今尚未出監
        ，有臺灣高等法院出入監紀錄表在卷可憑，自不可能於
        九十四年十二月間至雲林縣東西向快速道附近交付海洛
        因予被告販賣。
      (2)門號0000000000號行動電話係證人己○○自
        九十四年十月二十三日起申請使用，有行動電話申請人
        資料在卷可憑（見本院卷一第一七六頁）。被告所持用
        之門號0000000000號行動電話曾分別於九十
        四年十二月十五日十時十七分十八秒、同年月十六日凌
        晨三時三十三分五十二秒、同年月十七日二十三時零六
        分五十七秒、同年月二十一日十二時零二分十七秒與證
        人己○○所持用之門號0000000000號行動電
        話聯絡，其中九十四年十二月十五日之對話中，證人己○○對被告稱：「我在東西快速道路這裡，你來拿」等
        語、同年月二十一日之對話中，證人己○○對被告稱：
        「你用一個四一拉（譯音）給我，我叫人去拿。」等語
        ，有海巡署臺中查緝隊電訊監察譯文表附卷可稽（見本
        院卷一第九一、九二、九五、九八頁），惟無法直接自
        該二人對談中得知其二人有買賣或交付海洛因之情事。
        證人己○○於本院審理時結證稱：九十四年十二月二十
        一日那次打電話給被告，是問被告有無要來南部玩，當
        天被告剛好在藥頭那邊，伊請被告順便幫伊拿，後來沒
        有拿到，藥頭叫什麼名字伊不知道，伊不曾跟藥頭碰過
        面，藥頭都叫別人拿給伊，沒有叫被告拿給伊過；伊不
        認識乙○○或叫「慶祝」之人，也沒有販賣毒品給被告
        ，被告也沒有在九十四年年底至九十五年一月間拿海洛
        因給伊等語（見本院卷二第十八至第二十頁），證述未
        販賣或交付毒品給被告，被告亦未交付海洛因予其，是
        前開通訊監察譯文亦不能證明被告與證人己○○有買賣
        或交付海洛因之情事。
      (3)另依卷附海巡署臺中查緝隊電信監察譯文表之記載，被
        告所持用之門號0000000000號行動電話復曾
        於九十四年十二月十五日十八時二分零七秒與門號00
        00000000號行動電話聯絡（見本院卷一第九二
        頁）；於九十四年十二月十六日十二時二十六分三十九
        秒與門號0000000000號行動電話聯絡（見本
        院卷一第九二頁）；於九十四年十二月十六日十六時二
        十分五十四秒、同日十六時四十九分四十五秒、同日十
        八時十三分五十六秒與門號0000000000號行
        動電話聯絡（見本院卷一第九二、九三頁）；於九十四
        年十二月十六日十九時十一分五十五秒、同年月十八日
        三時三十九分五十七秒與門號0000000000號
        行動電話聯絡（見本院卷一第九三、九五頁）；於九十
        四年十二月十八日十三時二十分零八秒與門號0000
        000000號行動電話聯絡（見本院卷一第九六頁）
        ；於九十四年十二月十九日十七時零七分十六秒與門號
        0000000000號行動電話聯絡（見本院卷一第
        九六頁）；於九十四年十二月二十日二十三時三十六分
        五十三秒、同日二十三時四十五分五十九秒、同年月二
        十一日二時五十六分十二秒、同年月二十一日十一時四
        十四分四十八秒、同年月二十三日四時二十二分零三秒
        、同年月二十三日七時十六分四十一秒、同年月二十七
        日十六時四十六分四十六秒、同年月二十七日十八時四
        十七分三十九秒與門號0000000000號行動電
        話聯絡（見本院卷一第九七至一０三頁）；於九十四年
        十二月二十日二十三時五十二分五十一秒與門號000
        0000000號行動電話聯絡（見本院卷一第九七頁
        ）；於九十四年十二月二十一日一時十七分零二秒與門
        號0000000000號行動電話聯絡（見本院卷一
        第九七頁）；於九十四年十二月二十三日零時十五分二
        十二秒、同日五時十四分四十八秒、同年月二十五日四
        時零二分與門號0000000000號行動電話聯絡
        （見本院卷一第九九、一０二頁）；於九十四年十二月
        二十四日二十三時三十分零三秒與門號0000000
        000號行動電話聯絡（見本院卷一第一０一頁）；於
        九十四年十二月二十五日二時五十四分二十四秒與門號
        0000000000號行動電話聯絡（見本院卷一第
        一０一、一０二頁）；於九十四年十二月二十五日四時
        四分五十二秒與與門號0000000000號行動電
        話聯絡（見本院卷一第一０二頁）；於九十四年十二月
        二十五日十三時四十分十六秒與門號00000000
        00號行動電話聯絡（見本院卷一第一０二頁），惟前
        開門號之實際持用人究為何人，各該通訊監察譯文之內
        容與本案究有何關係，未見公訴人說明之，自難為不利
        於被告之依據。況本院就前揭通信監察譯文中擇其可能
        與毒品之交易有關之門號，依職權向各該電信公司函查
        結果，門號0000000000號行動電話之申請人
        為案外人壬○○，門號0000000000號行動電
        話之申請人為案外人戊○○、門號000000000
        0號行動電話之申請人為案外人子○○，門號0000
        000000號行動電話之申請人為案外人癸○○，門
        號0000000000號行動電話之申請人為案外人
        丑○○，門號0000000000號行動電話之申請
        人為案外人丙○○，門號0000000000號行動
        電話之申請人為案外人甲○○，門號00000000
        00號行動電話之申請人為證人丁○○，有基本資料查
        詢結果在卷可稽（見本院卷一第一六四、一六七、一七
        ０、一七二、一七五、一七六頁）。其中案外人丑○○
        之戶籍經遷入桃園縣平鎮市戶政事務所，有其戶籍謄本
        在卷可憑（見本院卷一第二一八頁），無法傳訊該員加
        以調查。案外人壬○○、戊○○、子○○、丙○○、甲○○經本院多次傳訊未到。證人丁○○於本院審理時結
        證稱：伊不認識被告，亦未申請使用門號000000
        0000號行動電話，沒有在使用手機，伊身分證曾遺
        失等語（見本院卷二第十四至十五頁）；證人癸○○於
        本院審理時結證稱：伊不認識也從未見過被告，在八十
        九年間有申請使用門號0000000000號行動電
        話，後來借給伊乾姐姐使用，九十四年十二月二十日沒
        有使用該門號，不認識乙○○或「慶祝」的人等語（見
        本院卷二第八五至八七頁）；證人甲○○於本院審理時
        結證稱：不認識也沒見過被告，伊於九十四年八月間後
        就未再使用門號0000000000號行動電話，係
        借給當時的同事林慶章等語（見本院卷二第八九至九十
        頁），均證述未於九十四年十二月間以前揭行動電話門
        號與被告聯絡，是前揭電信監察譯文無法證明被告有公
        訴人所指之犯行。
（四）被告坦承自九十三年十一月間至九十五一月十一日下午四
      時許有施用海洛因之犯行，其施用第一級毒品部分經本院
      於九十五年四月十四日以九十五年度訴緝字第一二三號判
      決判處有期徒刑一年二月，有臺灣高等法院被告前案紀錄
      表在卷可憑。本案警方於九十五年一月十二日晚間八時五
      十分許，在臺中市工業區○○○路四十巷八號六樓之十一
      所查扣之八小包海洛因，配合被告之自白，僅能證明被告
      有施用海洛因之行為，尚無從證明被告有公訴人所指販賣
      海洛因之犯行。而被告所使用之門號000000000
      0號行動電話，依前揭電信監察譯文所示，亦無法證明被
      告有販賣海洛因之犯行。
四、綜上所述，本件公訴人所提出之證據或所指出之證明方法，
    尚不足為被告有罪之積極證明，或說服本院形成被告有罪之
    心證。此外，復查無其他積極之證據足資證明被告確有公訴
    人所指與證人乙○○共同販賣海洛因之犯行，不能證明被告
    犯罪，依法自應諭知無罪之判決。
據上論斷，應依刑事訴訟法第三百零一條第一項，判決如主文。
本案經檢察官楊忠誠到庭執行職務。
中    華    民    國    95    年    7     月    28    日
                  刑事第十四庭    審判長法  官  楊真明
                                        法  官  劉逸成
                                        法  官  黃渙文
上正本證明與原本無異。
如不服本判決，應於送達後十日內向本院提出上訴狀（須附繕
本），上訴於臺灣高等法院臺中分院。
                                        書記官  紀俊源
中    華    民    國    95    年    7     月    28    日


司法院資訊處製作；財團法人民間司法改革基金會備份。
